臺灣臺南地方法院刑事判決
111年度金訴字第387號
公  訴  人  臺灣臺南地方檢察署檢察官
被      告  張渟翊


上列被告因詐欺等案件，經檢察官提起公訴（111年度偵字第750
7號），本院判決如下：
    主  文
張渟翊共同犯一般洗錢罪，處有期徒刑伍月，併科罰金新臺幣壹
萬元，罰金如易服勞役，以新臺幣壹仟元折算壹日。
    事  實
一、張渟翊明知網路暱稱「Leo Kim」之真實姓名年籍不詳之人
    ，借用其帳戶，係為遂行詐欺取財、洗錢之犯行，竟仍與其
    或其所屬真實姓名年籍不詳之詐欺集團成員間，基於詐欺取
    財、洗錢之共同犯意聯絡。先由「Leo Kim」或其所屬不詳
    之詐欺集團成員，先於民國110年10月21日中午12時前之某
    日時，在INSTAGRAM（下稱IG）社群平台上，以帳號「chane
    _sy45」加入林晏如為好友後，再以微信通訊軟體帳號「Sta
    nley Chan」將林晏如加為好友。張渟翊復於110年10月24日
    上午10時19分許，以「Hangout」交友軟體將其申辦之中華
    郵政股份有限公司帳號000-00000000000000號帳戶資料提供
    予「Hangout」交友軟體暱稱「Leo Kim」之人，容任其或其
    所屬詐欺集團成員，使用其帳戶。嗣「Leo Kim」或其所屬
    詐欺集團成員，向林晏如佯稱：因其生日要分享快樂，所以
    會寄送包裹與林晏如云云，要求林晏如加入貨運公司客服LI
    NE ID，再由「Leo Kim」或其所屬詐欺集團成員，冒充貨運
    公司客服，向林晏如佯稱包裹須先付款1,800美元云云，致
    林晏如陷於錯誤，而於110年10月25日上午10時30分許、同
    日上午10時31分許，分別匯款新臺幣（下同）5萬元、133元
    至上開郵局帳戶，再由張渟翊擔任車手工作，於「Hangout
    」交友軟體中，依「Leo Kim」之指示將該帳戶內匯入之5萬
    元提領後購買比特幣，並轉入「Leo Kim」提供之比特幣錢
    包地址，以此方式掩飾該詐欺所得之本質及去向。嗣經林晏
    如發覺有異，報警處理後，始查悉上情。
二、案經林晏如告訴暨臺南市政府警察局歸仁分局報請臺灣臺南
    地方檢察署檢察官偵查起訴。
    理  由
甲、程序部分：
一、本案下列所引之供述證據，檢察官、被告於本院依法調查上
    開證據之過程中，均已明瞭其內容而足以判斷有無刑事訴訟
    法第159條第1項不得為證據之情事，而於本院準備程序及本
    案言詞辯論程序就相關事證之證據能力均未聲明異議，本院
    審酌該等證據作成時之情況，並無違法取證或其他瑕疵，認
    為適於作為本案認定事實之依據，該等供述證據自得為本案
    之證據使用。
二、其餘引用之非供述證據，均與本案犯罪待證事實具有證據關
    聯性，且無證據證明有何違法取證之情事，並經本院於審理
    期日依法踐行調查證據程序，亦得為本案之證據使用。
乙、實體部分：
一、訊據被告張渟翊對於起訴書所載事實並不否認，惟矢口否認
    有詐欺及洗錢之犯行，辯稱：我只有跟「Leo Kim 」聯繫說
    要買比特幣，才提供帳戶給他，他才匯款，我不知道被害人
    用這種方式匯給我(見本院卷第43頁)；我只是網路交朋友而
    已，我沒有騙別人的錢，我也不知道他的錢是騙來的(見本
    院入第63頁)云云。
二、經查：
　㈠被告於警詢中供稱：我提領帳戶中的5萬元，是為「Leo Kim
    」購買比特幣；我是110年8月間在抖音認識他的，我不知道
    他的年籍資料；我幫他交易過4次等語(見警卷第4頁)。於檢
    察官偵查中供稱：我在網路認識一位網友(指「Leo Kim」)
    ；我們沒有實際碰過面，他會匯錢給我，請我幫他代買比特
    幣；因為他在海上無法提款，只能用比特幣支付運費，因為
    他要寄東西給他朋友」(見偵卷第16頁)等語。由此可知被告
    為暱稱為「Leo Kim」之人購買比特幣之原因為「Leo Kim」
    在海上只能使用比特幣支付運費等相關費用，所以需先將現
    金換成比特幣。然查：比特幣可經由手機上網，在網路平台
    申請交易帳號後，亦即逕由手機上網即可購買，此可由網路
    留有諸多訊息即可查知。「Leo Kim」既能在海上將現金匯
    入被告帳戶，又能在海上使用被告所購買之比特幣支付運費
    ，為何不由「Leo Kim」直接在海上以其手機，使用網路平
    台直接購買比特幣即可？為何要要大費周章，將現金匯給不
    曾見面之被告，再由被告購買比特幣之後，再將比特幣打往
    「Leo Kim」指定之錢包？實與常情不符。被告之前為「Leo
     Kim」購買過3次比特幣(未經檢察官起訴)，為具有經驗、
    身心正常，且非弱智之人，焉有不知之理!
　㈡依被告於「Hangout」交友軟體與「Leo Kim 」之對話紀錄顯
    示：被告事發前即多次對暱稱為「Leo Kim 」之人說：
　　①「萬一被鎖了，我就被罵死」(見警卷第29頁編號1)。
　　②(被告傳送帳號為0000-0000-0000-0000號郵政帳戶金融卡
      「Leo Kim 」)「就這個」「其余不行」(同上頁編號2)。
　　③「不能外匯，會鎖」(同上頁編號3)。
　　④(被告傳送本案郵政帳戶存摺影象予「Leo Kim 」)「在被
      所以後就不理你了」(同上頁編號4)。
　　(以上為110年10月23日之聯絡紀錄)　
　　⑤「怕他被炸騙」(見警卷第43頁編號10)。
　　⑥「在被鎖卡就不要理你了」(見警卷第45頁編號13)。
　　(以上為110年10月24日之聯絡紀錄)　　
    足認，被告之前曾將帳戶供「Leo Kim」使用，而有被鎖之
    事實，竟仍再提供帳戶予「Leo Kim」使用；以及對於不能
    將帳戶借予他人使用及如借用帳戶恐涉及詐騙、洗錢之事實
    早已確知。
  ㈢被告於檢察官偵查中供稱：我一開始有提供他(指「Leo Kim
    」)彰化銀行帳戶，後來不能使用，我有去詢問銀行為何不
    能使用，銀行說我被舉報為詐欺等語。後經檢察官詢問：你
    在彰化銀行告知你被舉報為詐欺，為何你還要借你的郵局帳
    戶給「Leo Kim」？被告供稱：他生病了，我只是想幫他等
    語(以上均見偵卷第17頁)，足以證明被告明知其提供之帳戶
    將遭「Leo Kim」或其所屬詐欺集團成員使用於詐欺、洗錢
    之犯罪，仍執意提供本案郵局帳戶供其使用。此外再依被告
    與「Leo Kim」之網路軟體對話內容，全無「Leo Kim」向被
    告稱其生病，需要幫助等語(見警卷第39-65頁)，足認被告
    辯稱，因為「Leo Kim」生病了，所以要幫助他等語，所辯
    顯有不實，不足採信。
  ㈣依此，足認被告所辯均顯係犯後卸責之詞，不足採信。此外
    復有公訴人提出之以下證據可以為證。
    ①告訴人林晏如之指述(見警卷第7、8頁)。
　　②告訴人提供之IG、微信、LINE通訊軟體對話紀錄擷取照片
      各1份(見警卷第9-22頁)。
　　③告訴人提供之臺幣轉帳交易明細翻拍照片2紙(見警卷第18-
      19頁)。
　　④被告所有中華郵政股份有限公司帳戶(帳號:000-000000000
      00000號)之開戶資料及交易明細各1份(見警卷第27-29頁)
      。
　　⑤臺南市○○區○○路○段000號歸仁郵局自動櫃員機監視器錄影
      畫面翻拍照片1張(見警卷第31頁)。
    ⑥彰化商業銀行股份有限公司作業處111年5月11日彰作管字
      第00000000000號函及交易明細3紙(見本院卷第23-29頁)
      。
  ㈤綜上所述，本件事證已甚明確，被告犯行洵堪認定，應予依
　  法論科。
三、論罪
  ㈠核被告所為，係犯刑法第339條第1項之詐欺取財罪、洗錢防
    制法第14條第1項之一般洗錢罪。起訴書雖論被告係犯刑法
    第339條第1項第3款之三人以上共同犯詐欺取財罪，然全案
    並無確切之證據足以證明本案詐欺集團成員超過3人(含被告
    )，依罪疑利益歸於被告之原則，爰予變更起訴法條。
　㈡被告以一行為同時觸犯詐欺取財及一般洗錢罪名，應依刑法
    第55條想像競合犯規定，從一重之一般洗錢罪處斷。被告與
    暱稱「Leo Kim」或其所屬詐欺集團成員間，有犯意聯絡及
    行為分擔，應論以共同正犯。
  ㈢爰審酌被告正值青年，不思循正途，提供自己帳戶，為「Leo
     Kim」或其所屬詐欺集團成員，擔任車手工作，影響金融秩
    序，破壞社會互信基礎，助長詐騙犯罪歪風，並增加查緝犯
    罪及告訴人尋求救濟之困難，所為實屬不該。且被告犯後仍
    矢口否認犯行，迄今並無填補告訴人損害之積極作為。另依
    證據顯示被告僅參與提供帳戶、提領贓款，及購買比特幣部
    分工作，犯罪程度較低，無法證明曾有獲利，並考量其等犯
    罪情節、詐騙金額，及被告於本院審理中自陳其為高職畢業
    之智識程度，在汽機車後視鏡工廠擔任作業員，月收入約2 
    萬5250元，婚姻狀況為已婚，曾離過一次婚，有3個小孩，
    目前與其配偶、母親及其中2個小孩同住，1個小孩15歲，目
    前唸高一，1個17歲唸高三，其配偶從事送貨員之工作等之
    家庭及經濟狀況等一切情狀，量處如主文所示之刑，並就併
    科罰金部分諭知如易服勞役之折算標準。
四、本件無證據足以證明被告獲有犯罪所得，爰不為沒收之諭知
    。　　
據上論斷，應依刑事訴訟法第299條第1項前段、第300條，洗錢
防制法第14條第1項，刑法第11條前段、第28條、第339條第1項
、第55條、第42條第3項，刑法施行法第1條之1第1項，判決如主
文。
本案經檢察官 黃榮加 提起公訴，檢察官 陳于文 到庭執行職務
。
中　　華　　民　　國　　111 　年　　8 　　月　　26　　日
                  刑事第三庭  審判長法  官 陳振謙
                                    法  官 茆怡文
                                    法  官 蔡直青
以上正本證明與原本無異。
如不服本判決應於收受判決後20日內向本院提出上訴書狀，並應
敘述具體理由。其未敘述上訴理由者，應於上訴期間屆滿後20日
內向本院補提理由書(均須按他造當事人之人數附繕本)「切勿逕
送上級法院」。
                                    書記官 鄭瓊琳
中　　華　　民　　國　　111 　年　　8 　　月　　26　　日
附錄本判決論罪科刑法條：
洗錢防制法第 14 條
①有第二條各款所列洗錢行為者，處7年以下有期徒刑，併科新臺
  幣500萬元以下罰金。
②前項之未遂犯罰之。
③前二項情形，不得科以超過其特定犯罪所定最重本刑之刑。
中華民國刑法第 339 條（普通詐欺罪）
①意圖為自己或第三人不法之所有，以詐術使人將本人或第三人
  之物交付者，處五年以下有期徒刑、拘役或科或併科五十萬元
  以下罰金。
②以前項方法得財產上不法之利益或使第三人得之者，亦同。
③前二項之未遂犯罰之。